【裁判字號】    92,簡,28
【裁判日期】    920415
【裁判案由】    請求退稅
【裁判全文】
高雄高等行政法院簡易判決                          九十二年度簡字第二八號
  原      告  甲○○
  被      告  台南縣稅捐稽徵處
  代  表  人  乙○○○○
右原告因請求退稅事件，提起行政訴訟。本院判決如左：
    主  文
原告之訴駁回。
訴訟費用由原告負擔。
    理  由
一、原告起訴主張：（一）原告與訴外人洪晉山等三人原分別共有之台南縣鹽水鎮○
    ○段五五一地號土地，於民國（下同）四十五年間都市計畫編定為公共設施保留
    地，該處除洪晉山一人居住並於設籍於鄰地外，其餘三人則分別居住並設籍於台
    北市及高雄市，該共有地之管理及使用情形均委由洪晉山一人就近照顧管理，原
    告等居住外縣市之共有人，難謂有任何使用情事，應符合土地稅法第十九條及其
    土地稅減免規則第十一條規定之免稅要件。（二）依據土地稅法第三條第二項，
    對於分別共有之納稅義務人，應個別認定，被告對於該土地公共設施保留地地價
    稅之課徵，疏於詳查，以部分共有人之行為，認定全體共有人之課稅標準，違反
    土地稅法及土地稅減免規則相關規定云云，故依行政訴訟法第八條第一項之規定
    ，而求為被告應返還原告七十四年至八十九年溢繳之地價稅共計新台幣（下同）
    九、四四二．五元之判決。被告答辯則以：（一）按土地稅減免規則第十一條及
    土地稅法第十九條末段規定「都市計畫公共設施保留地，在保留期間未做任何使
    用並與使用中之土地隔離者，免徵地價稅。」則土地能否免稅，乃視土地是否有
    作任何使用，且免徵規定要件中，所謂的使用不限於地主，其他人使用亦是，系
    爭土地雖屬公共設施保留地，然原告九十年一月十二日申請免徵地價稅時，經被
    告實地勘查結果，係種植高麗菜等農作物，此有會同鹽水地政事務所實地勘查結
    果附卷可稽，是系爭土地並不符合前揭法條未作任何使用並與使用中之土地隔離
    之要件，故不符合免稅之規定，此並有高雄高等行政法院九十年度簡字第三八五
    五號判決及最高行政法院九十一年度裁字第一０九五號裁定在案，是被告否准免
    徵及退還溢繳地價稅，依法並無不合等語，而求為判決駁回原告之訴。
二、按「原告之訴，依其所訴之事實，在法律上顯無理由者，行政法院得不經言詞辯
    論，逕以判決駁回之。」為行政訴訟法第一百零七條第三項所明定。次按原告之
    行政訴訟有誤用訴訟類型，致無法達成請求權利保護之目的者，應認為欠缺權利
    保護要件，而應以判決駁回原告之訴。又「行政法院並未具有上級行政機關之功
    能，不得取代行政機關而自行決定。故行政訴訟法第八條所規定因公法上原因發
    生財產上之給付，而提起一般給付之訴，其請求金錢給付者，必須以該訴訟可直
    接行使給付請求權時為限。如依實體法之規定，尚須先由行政機關核定或確定其
    給付請求權者，則於提起一般給付之訴之前，應先提起課予義務之訴，請求作成
    該核定之行政處分。準此，得提起一般給付之訴者，應限於請求金額已獲准許可
    或已保證確定之金錢支付或返還」（參看最高行政法院九十年度判字第二三六九
    號判決；另參閱陳清秀，行政訴訟法，八十八年六月初版，頁一三一）。次按，
    納稅義務人如主張已確定之課稅處分，有適用法令錯誤溢繳稅款之情形，須待稅
    捐稽徵機關作成拒絕退稅之申請，而提起拒絕處分之課予義務訴訟，不得逕行提
    起一般給付訴訟（參見九十年高等行政法院法律座談會第四則研討結論）。是公
    法上不當得利之返還，債權人固得依行政訴訟法第八條第一項前段之規定，向高
    等行政法院提起一般給付之訴，請求償還，惟如原告於提起給付之訴前，須先請
    求行政機關核定並作成授益行政處分者，基於行政權之尊重暨避免司法資源被濫
    用，原告應先向行政機關請求作成行政處分，若行政機關拒絕決定，原告亦應依
    訴願法第一條第一項規定，就該拒絕之行政處分提起訴願，再依行政訴訟法第五
    條規定，提起課予義務訴訟，請求作成該核定之行政處分。如原告捨此合法救濟
    途徑不由，逕行提起一般給付之訴者，則原告之訴自欠缺權利保護之必要，其訴
    訟法律上顯無理由，應依行政訴訟法第一百零七條第三項之規定，以判決駁回原
    告之訴，合先敘明。
三、經查，原告起訴請求被告應返還原告溢繳之地價稅九、四四二．五元，無非以其
    已符合法定免稅標準，而被告竟以土地是否有作任何使用為是否免稅之標準，而
    將部分共有人之行為，認定全體共有人之免稅標準，違反土地稅法及土地稅減免
    規則相關規定云云。是原告執以起訴爭執事項，顯屬稅捐稽徵法第二十八條適用
    法令錯誤，致有溢繳稅款之情形，然本件原告並未先向被告請求核定返還溢收之
    地價稅，即遽行提起本件行政訴訟，揆諸前揭法律規定暨說明，於法自有違誤。
    本件原告既未先行請求被告核定並返還溢收之地價稅，即逕行提起本件行政訴訟
    ，原告之訴自無權利保護必要。
四、綜上所述，本件原告之訴因欠缺權利保護必要，而屬無從補正，其訴訟法律上顯
    無理由，應依行政訴訟法第一百零七條第三項規定以判決駁回其訴。並不經言詞
    辯論為之。
五、據上論結，本件原告之訴為無理由，依行政訴訟法第二百三十六條、第二百三十
    三條第一項、第一百零七條第三項、第九十八條第三項前段，判決如主文。
中      華      民      國    九十二    年      四      月      十五    日
                              高雄高等行政法院第三庭
                                          法      官  林石猛
右為正本係照原本作成。
如不服本判決，應於送達後二十日內，向本院提出上訴狀並表明上訴理由，如於本判
決宣示後送達前提起上訴者，應於判決送達後二十日內補提上訴理由書（須按他造當
事人人數附繕本）。
提起上訴應預繳送達用雙掛號郵票七份（每份三十四元）。
中      華      民      國    九十二    年      四      月      十五    日
                                          法院書記官  洪美智
附註：
行政訴訟法第二百三十五條（第一項、第二項）：
對於適用簡易程序之裁判提起上訴或抗告，須經最高行政法院之許可。
前項許可，以訴訟事件所涉及之法律見解具有原則性者為限。


司法院資訊處製作；財團法人民間司法改革基金會備份。
